【裁判字號】    89,聲再,434
【裁判日期】    890803
【裁判案由】    聲請再審
【裁判全文】
臺灣高等法院刑事裁定                       八十九年度聲再字第四三四號
    聲   請   人  臺灣高等法院檢察署檢察官
    受 判  決 人  甲○○
右列聲請人因受判決人毀棄損壞案件，對於本院八十九年度上易字第一○五七號中華
民國八十九年六月一日確定判決（臺灣臺北地方法院八十八年度易字第二九九一號、
臺灣臺北地方法院檢察署八十八年度偵字第一四五九二、一八五四五號），聲請再審
，本院裁定如左：
    主  文
聲請駁回。
    理  由
一依刑事訴訟法第四百二十二條為受判決人不利益聲請再審者，須以書狀表明適合於
  該條各款所列之聲請理由，若據以聲請之事項與法定再審原因不符，即應裁定駁回
  其再審之聲請，不得逕於聲請事由範圍之外就原確定判決認事用法作何審查，先予
  指明。
二本件聲請人依據刑事訴訟法第四百二十二條第二款為受判決人甲○○、丙○○、乙
  ○○不利益聲請再審，係以：(一)告訴人莊伯毅在原判決確定之後，提出現場照片二
  張，顯示系爭鋁製門扇之門柱底部係焊接方式固著於鋼釘釘入地面，而非以螺絲旋
  入地面，足認受判決人業已破壞門柱與鋼釘間之焊接點而使門扇喪失效用，原確定
  判決認為未達毀損程度，應有未合；(二)原確定判決依據卷附區分所有人會議紀錄內
  容，認定受判決人拆遷現場原有花臺非無所本，但依告訴人提出中山春大樓民國八
  十七年十二月十七日區分所有人會議紀錄三份所示，無論任一版本均未記載拆除或
  移置花臺之文字，且受判決人將原花臺拆除重建，亦非遷置拆卸可比，原確定判決
  未就新舊花臺之外觀、尺寸、顏色、材質及效用加以比較，認定受判決人三人係依
  區分所有人會議決議行事，亦有錯誤云云，為其論據。惟查：(一)刑事訴訟上據以聲
  請再審之新證據，雖非以絕對不須經過調查程序為條件，但仍須以自形式上觀察足
  以認為確可動搖原確定判決終局判斷結果為必要，至於當事人作為爭執終局判斷前
  提之事實或法律主張，若已為受訴法院所不採，事後提出證明仍圖支持前此在原訴
  訟程序中所為主張，據以聲請再審，並非判決後所發見足可動搖確定終局判決之新
  證據，不能憑以聲請再審。聲請人引用告訴人事後所提照片三張，雖顯示系爭「門
  柱」原係焊接於地面鋼釘之上，而本院八十九年上易字第一○五七號卷附前訴訟程
  序勘驗筆錄所載「『鐵門』是活動式」、「（告訴人取出自花臺Ａ拆下之）『鐵門
  』本身經勘驗並無損壞」依其文字表現明顯係指門扇本身而言，兩者核無矛盾，原
  確定判決沿襲第一審法院所為法律判斷，認為系爭花臺性質上為共有不動產之構成
  部分，告訴人所設置之鐵門則釘死於花臺及車道旁之矮牆上，與花臺、矮牆結合為
  一，均依民法規定附合為不動產之重要成分，進而判斷受判決人拆卸上述花臺、鐵
  門屬於業務上之正當行為，具有阻卻違法原因而不為罪。此項有利於受判決人之法
  律判斷，並未否定「門柱」釘死於花臺及矮牆上而構成為一整體之事實，則無論門
  扇本身是否為活動式、是否已達毀損程度，依照原確定判決所表現之法律見解，均
  無改於其認受判決人具有阻卻違法事由而應諭知無罪之終局判斷結果（此項法律見
  解在案件因符合法定再審原因而獲裁定開始再審之前，並非本院所得任為論斷，已
  如前述）。是聲請人憑以聲請再審之現場照片，在證據形式上僅與原確定判決理由
  指正第一審疏於論列鐵門在客觀上有無受損部分有關，不能因而動搖其無罪終局判
  斷結果，此部分再審聲請難認有理。(二)刑事訴訟法第四百二十二條第二款所謂發見
  之新證據，係指該項證據在事實審法院判決前因未經發見而不及調查斟酌、至其後
  始行發見者而言，若判決前已經當事人提出或聲請調查之證據業經原法院斟酌取捨
  者，即與證據於審判時未經注意之情形有別，並非該條款所謂發見之新證據，不得
  據為聲請再審之原因。本件聲請人所指告訴人提出之三份區分所有人會議紀錄實質
  文字內容雖有參差，但無論任一版本均已在原訴訟程序終結前由受判決人及告訴人
  分別提出附卷，經本院調取原訴訟卷宗核閱無誤（實則連同原手寫稿本共有四種版
  本在卷），顯與發見新證據之要件不侔，聲請人就原確定判決取捨該項書證之實體
  判斷結果加以指摘，並漫指原訴訟程序中未調查新舊花臺之外觀、尺寸、顏色、材
  質及效用為不當，亦難認為符合法定再審原因。再審之聲請為無理由，應予駁回。
三依刑事訴訟法第四百三十四條第一項裁定如主文。
中    華    民    國      八十九      年      八      月      三      日
                              臺灣高等法院刑事第廿三庭
                                  審判長法  官  劉  靜  嫻
                                        法  官  吳      燦
                                        法  官  林  勤  綱
右正本證明與原本無異。
不得抗告。
                                        書記官  陳  啟  文
中    華    民    國      八十九      年      八      月      七      日


司法院資訊處製作；財團法人民間司法改革基金會備份。
